臺灣新竹地方法院民事小額判決  
111年度竹小字第102號
原      告  富邦產物保險股份有限公司


法定代理人  賴榮崇  
訴訟代理人  鄭伊靜  
            陳銘鐘  
被      告  陳錢龍  

上列當事人間損害賠償(交通)事件，本院於民國111年5月12日辯
論終結，判決如下：
    主  文
被告應給付原告新臺幣16,594元及自民國110年9月9日起至清償
日止，按年息5%計算之利息。
訴訟費用新臺幣4,000元由被告負擔。
本判決得假執行。
    事實及理由
一、原告主張：被告於民國108年9月6日8時43分許，駕駛車牌號
    碼000-0000 號自用小客車（下稱肇事車輛），行經新竹市○
    區○○路0段000號前，因未保持行車安全距離，而不慎自後撞
    擊由原告承保車體損失險、訴外人余建女駕駛之車牌號碼00
    0-0000號自用小客車（下稱系爭車輛）後車尾（下稱系爭事
    故），致系爭車輛受損，送廠維修費用為新臺幣（下同）28
    ,696元（含零件費用6,156 元、工資費用22,540元），余建
    女雖與有過失，被告應負7成過失。原告遂依保險契約賠付
    並依保險法第53條第1 項規定取得代位權，原告自得代位向
    被告請求賠償，爰依民法第184 條1 項前段、第191條之2 
    、第196 條及保險法第53條第1 項之規定提起本訴，計算零
    件3年8月折舊後，及計算7成損害賠償金額後，聲明：被告
    應給付原告16,594元，及自起訴狀繕本送達翌日起至清償日
    止，按週年利率5％計算之利息。
二、被告則以：余建女於車禍發生後，有表示各自負責，不互守
    償。而被告駕駛肇事車輛未注意車前狀況不慎撞擊系爭車輛
    之事實不爭執，惟交通部公路總局新竹區監理所竹苗區車輛
    行車事故鑑定委員會鑑定意見書（下稱鑑定意見書）認定余
    建女駛離行經無號誌路口未遇突發狀況卻驟然減速煞車影響
    行車安全，故兩造應負擔肇事責任之比例應各為50%。又肇
    事車輛因系爭事故亦受有損害，所需維修費用達61,050元，
    並因維修肇事車輛10日，被告損失營業收入20,000元，被告
    以余建女對肇事車輛之車損應負損害賠償81,050元與原告本
    件請求金額互為抵銷等語置辯。並聲明：原告之訴駁回。
三、本院得心證之理由：
  ㈠按因故意或過失，不法侵害他人之權利者，負損害賠償責任
    ；汽車、機車或其他非依軌道行駛之動力車輛，在使用中加
    損害於他人者，駕駛人應賠償因此所生之損害；被保險人因
    保險人應負保險責任之損失發生，而對於第三人有損失賠償
    請求權者，保險人得於給付賠償金額後，代位行使被保險人
    對於第三人之請求權，民法第184 項第1 項前段、第191 條
    之2 前段及保險法第53條第1 項前段分別定有明文。查原告
    主張之事實，業據其提出系爭車輛行車執照、新苗汽車股皆
    有限公司新竹服務廠估價單、電子發票證明聯、車損照片、
    新竹市警察局道路交通事故當事人登記聯單、理賠申請書等
    件為證（本院卷第15至27 頁），並有本院職權調閱之系爭
    事故現場圖等資料附卷可稽（本院卷第39至56頁），是本件
    調查證據之結果，堪信原告主張為真實。被告對其過失並不
    爭執，足認系爭事故與被告駕駛肇事車輛未與前車保持足夠
    行車安全距離又未充分注意前車動態，有因果關係。原告既
    已依保險契約給付系爭車輛之維修費用，自得依上開法律規
    定代位行使對被告之損害賠償請求權。
  ㈡次按不法毀損他人之物者，被害人得請求賠償其物因毀損所
    減少之價額；負損害賠償責任者，除法律另有規定或契約另
    有訂定外，應回復他方損害發生前之原狀，前項情形，債權
    人得請求支付回復原狀所必要之費用，以代回復原狀，民法
    第196 條、第213 條第1 項、第3 項分別定有明文。又依民
    法第196 條請求賠償物被毀損所減少之價額，得以修復費用
    為估定之標準，但以必要者為限，例如：修理材料以新品換
    舊品，應予折舊，此有最高法院77年5 月17日77年度第9 次
    民事庭會議決議可資參照。故債權人所得請求者既為回復原
    狀之必要費用，倘以維修費用為估定其回復原狀費用之標準
    ，則修理材料以新品換舊品時，即應予折舊。查原告業已賠
    付系爭車輛維修費用28,696元（含零件費用6,156元、工資
    費用22,540元），而系爭車輛係105年1月出廠（本院卷第19
    頁），迄系爭事故發生時即108年9月6日，已使用3 年8月（
    不滿1 個月者以1 月計），依行政院所發布之固定資產耐用
    年數表及固定資產折舊率表，自用小客貨車之耐用年數為5 
    年，則零件扣除折舊後之維修費用估定為1,166元，另加計
    無庸計算折舊之工資費用22,540元，原告得請求被告賠償之
    系爭車輛維修費用應為23,706元。
  ㈢復按損害之發生或擴大，被害人與有過失者，法院得減輕賠
    償金額，或免除之，民法第217 條第1 項定有明文。又汽車
    在同一車道行駛時，除擬超越前車外，後車與前車之間應保
    持隨時可以煞停之距離，不得任意以迫近或其他方式，迫使
    前車讓道。汽車除遇突發狀況必須減速外，不得任意驟然減
    速、煞車或於車道中暫停。前車如須減速暫停，駕駛人應預
    先顯示燈光或手勢告知後車，後車駕駛人應隨時注意前車之
    行動。道路交通安全規則第94條第1、2項分別定有明文。查
    系爭事故係因余建女駕駛系爭車輛行經無號誌路口未遇突發
    狀況卻驟然減速煞車，亦為系爭事故發生因素。是本院審酌
    余建女與被告之肇事情節等一切情狀，認被告就系爭事故肇
    事原因之過失比例為70％、余建女為30％。從而，適用過失相
    抵之法則，減輕被告賠償金額30％，是以，原告既係代位取
    得余建女對被告之損害賠償請求權，自應負擔余建女之過失
    責任，經過失相抵後，原告得代位訴請被告賠償之金額為16
    ,594元（計算式：23,706元×70％＝16,594元，小數點以下四
    捨五入），為有理由，應予准許。
  ㈣被告抗辯：事故發生時有和余建女達成協議，不互相求償云
    云，然為原告所否認，被告並未舉證以實其說，尚難信為真
    實。而按二人互負債務，而其給付種類相同，並均屆清償期
    者，各得以其債務，與他方之債務，互為抵銷。但依債之性
    質不能抵銷或依當事人之特約不得抵銷者，不在此限，民法
    第334條第1 項定有明文。惟查，肇事車輛之車主為並非被
    告，而被告遲至言詞辯論終結時，並未提出債權讓與證明書
    ，故肇事車輛之損害賠償請求權並非被告之權利，其抵銷主
    張無理由。至於被告主張之營業損失部分，亦未提出任何證
    據證明，亦無從逕採。
四、綜上所述，原告依據侵權行為及保險代位之法律關係，請求
    被告給付16,594 元，及自起訴狀繕本送達翌日即110年9月9
    日起至清償日止，按週年利率5 ％計算之利息，為有理由，
    應予准許。本件原告勝訴部分，其訴訟標的之金額在50萬元
    以下，係屬依民事訴訟法第427 條第1 項規定適用簡易訴訟
    程序所為被告敗訴判決之案件，爰依同法第389 條第1 項第
    3 款之規定，依職權宣告假執行。
五、訴訟費用負擔之依據：本件係小額訴訟事件，依民事訴訟法
    第436條之19第1項之規定，應確定本件訴訟費用。本件除原
    告支出第一審裁判費用1,000元外，被告支出鑑定規費3,000
    元，是本件訴訟費用額確定為4,000元，並依民事訴訟法第7
    8條由被告負擔訴訟費用。
中　　華　　民　　國　　111 　年　　6 　　月　　10　　日
                  新竹簡易庭  法  官　黃致毅
以上正本係照原本作成。
如對本判決上訴，須於判決送達後20日內向本院提出上訴狀。如
委任律師提起上訴者，應一併繳納上訴審裁判費。
中　　華　　民　　國　　111 　年　　6 　　月　　10　　日
                              書記官　蕭宛琴